臺灣新竹地方法院刑事判決　　　　　　　 99年度易字第283號
公　訴　人　臺灣新竹地方法院檢察署檢察官
被　　　告　萬德龍
上列被告因違反家庭暴力防治法案件，經檢察官提起公訴（99年
度偵字第7315號），本院判決如下：
    主  文
萬德龍犯違反保護令罪，處有期徒刑貳月，如易科罰金，以新臺
幣壹仟元折算壹日。又犯違反保護令罪，處有期徒刑參月，如易
科罰金，以新臺幣壹仟元折算壹日。應執行有期徒刑肆月，如易
科罰金，以新臺幣壹仟元折算壹日。
    犯罪事實
一、萬德龍與萬竹欽係兄弟，2人間具有家庭暴力防治法第3條第
    4 款所定之家庭成員關係，萬竹欽前因屢遭萬德龍為身體及
    精神上之不法侵害，而向本院民事庭聲請民事通常保護令經
    ，經本院於民國99年6 月29日核發99年度家護字第116 號民
    事通常保護令，裁定命萬德龍不得對萬竹欽實施身體或精神
    上不法侵害之行為，亦不得直接或間接對萬竹欽為騷擾行為
    ，該保護令嗣由新竹市警察局第三分局中華派出所警員於99
    年7 月14日20時至萬德龍住處向萬德龍宣讀保護令內容。詎
    萬德龍已知悉該保護令之內容，明知應遵守保護令之內容，
    仍分別基於違反上開保護令之犯意，於該通常保護令有效期
    間內之下列時間分別為下列行為：(一)、於99年8 月30日20時
    許，明知萬竹欽在新竹市○○區○○路5 段336 號住處內，
    竟在該處門外，以臺語叫喊「哭北三小」、「欠罵」、「不
    要臉」等言詞辱罵萬竹欽，以此方式騷擾萬竹欽，對萬竹欽
    實施精神上不法侵害，而違反前開民事通常保護令裁定；(二)
    、復於99年9 月2 日下午4 、5 時許，明知萬竹欽在上揭住
    處內，竟在該處門外，以臺語叫喊「你很行啊」、「你每天
    搞怪」、「幹你娘，報戴帽子的」、「好膽進來，跟我打架
    」、「你怕死喔」、「臭機八」、「幹你娘」、「你夭壽死
    」、「你真機八」、「你給我試看麥」等言詞辱罵萬竹欽，
    以此方式騷擾萬竹欽，對萬竹欽實施精神上不法侵害，而違
    反前開民事通常保護令裁定。
二、案經萬竹欽訴由新竹市警察局第三分局報告臺灣新竹地方法
    院檢察署檢察官偵查起訴。
    理  由
壹、程序部分
一、按判決書應分別記載裁判之主文與理由；有罪之判決書並應
    記載「犯罪事實」，且得與理由合併記載，為93年6 月23日
    修正之刑事訴訟法第308條所明定，參諸其立法理由為：刑
    事有罪判決所應記載之事實應係賦予法律評價而經取捨並「
    符合犯罪構成要件」之具體社會事實，爰參考日本刑事訴訟
    法第335條第1項之立法例，將原條文後段所定「並應記載事
    實」修正為「並應記載犯罪事實」，以臻明確。
    次按關於非屬犯罪構成要件之犯罪細節，並不屬於有罪判決
    書必要記載之事項，自亦非判決理由所應敘述之範圍（最高
    法院94年台上字第6338號判決參照）；再按，有罪判決書應
    記載之「犯罪事實」，應係指符合犯罪構成要件之具體社會
    事實，如被告犯罪之時間、地點、手段以及其他該當於犯罪
    構成要件而足資認定既判力範圍之具體社會事實；至於構成
    要件以外之其他適用法律事實，例如：刑罰之加重或減輕事
    由，可無須在「犯罪事實」欄中記載，僅於理由內依刑事訴
    訟法第310 條第4 款記載其理由即足（最高法院94年台非第
    15 2號判決參照）。
二、證據能力之認定
(一)、本件被告之供述，被告未主張係以不正方法取得或筆錄記載
    與實際所述不符合之情形而無證據能力，足認被告警詢、偵
    查中之供述，均屬出於自由意識之陳述，無何任意性之瑕疵
    可指，應具有證據能力。
(二)、次按被告以外之人於審判外之陳述，雖不符前四條之規定，
    而經當事人於審判程序同意作為證據，法院審酌該言詞陳述
    或書面陳述作成時之情況，認為適當者，亦得為證據；又當
    事人、代理人或辯護人於法院調查證據時，知有第159 條第
    1 項不得為證據之情形，而未於言詞辯論終結前聲明異議者
    ，視為有前項之同意，刑事訴訟法第159 條之5 第1 項、第
    2 項分別定有明文。
    查本件被告以外之供述證據及卷內以其記載為內容之文書證
    據，雖屬被告以外之人於審判外之言詞陳述，惟被告未於本
    院言詞辯論終結前就相關證據無證據能力，聲明異議，依上
    開規定，即視為同意於審判程序作為證據，復經本院審酌陳
    述作成時之情況，認為適當，而認得作為本件之證據。
(三)、非供述證據部分，被告未於本院言詞辯論終結前表示無證據
    能力，復查其取得過程亦無何明顯瑕疵，而應可作為本件之
    證據。
貳、實體部分
一、認定犯罪構成要件事實所憑之證據及理由：
    訊據被告萬德龍固不否認有分別於上開時、地以臺語叫喊前
    揭言論，惟矢口否認有何違反保護令之犯行，辯稱：我只是
    在我家門口自言自語，不是針對萬竹欽說，並沒有違反保護
    令云云。惟查：
(一)、被告前因有對證人即告訴人萬竹欽實施家庭暴力行為，經本
    院於99年6 月29日以99年度家護字第116 號裁定核發民事通
    常保護令，命被告不得對證人即告訴人萬竹欽、證人即告訴
    人萬竹欽之妻子及女兒實施身體或精神上不法侵害之行為，
    並不得直接或間接對於證人即告訴人萬竹欽為騷擾行為，被
    告於99年7 月14日已知悉前揭保護令內容，且分別有於前揭
    時、地叫喊上開言論等情，業據被告自承在卷（見偵字第
    7315 卷 第30頁、本院審易字卷第14頁、本院易字卷第16至
    17頁反面、25頁），並經證人即告訴人萬竹欽於警詢、檢察
    事務官訊問時及本院審理時證述明確（見偵字第7315卷第6
    至8 頁、29頁至30頁，本院易字第283 號卷第26頁至29頁）
    ，且有本院99年度家護字第116 號民事通常保護令、99年7
    月14日新竹市警察局第三分局保護令執行紀錄表、監視器光
    碟譯文時間對照表、99年8 月30日（勘驗報告誤載為9 月）
    20時12分49秒至20時14分48秒及99年9 月2 日16時36分24秒
    至17時12分48秒監視器畫面勘驗報告1 份暨翻拍照片共21張
    等資料在卷足憑（見偵字第7315卷第9 至15頁、33頁至45頁
    ），此部分之事實堪以認定。
(二)、被告雖以前詞置辯，惟查：證人即告訴人萬竹欽之住處與被
    告之住處相鄰有共同之牆壁一節，已經證人即告訴人萬竹欽
    證述明確（見偵字第7315卷第30頁），並據被告供陳在卷（
    見本院卷第17頁），一般而言，連棟式透天建築物之住戶，
    縱使於自宅門外大聲叫喊，具相當之音量即會使相鄰之住戶
    得以聽聞，而對於相鄰之住戶有造成干擾之可能，此係當然
    之理，而被告於99年8 月30日晚上8 時許及99年9 月2 日下
    午4 、5 時許確有於其住宅門外叫罵上開言語一節，已如前
    述，且被告於前揭時地叫罵上開言論之內容，已足令身處自
    宅內之證人即告訴人萬竹欽清楚聽聞，並為監視錄影設備清
    晰錄音存證，足見被告於前揭時地叫罵之音量甚大，被告應
    均可知悉其當時所述之言論足以令處於自宅之證人即告訴人
    萬竹欽聽聞，參以99年8 月30日及99年9 月2 日之監視器畫
    面，均已清楚拍攝到被告當時在其自宅外叫喊時，所處位置
    實係介於自宅與證人即告訴人萬竹欽住宅門外臨界處，且叫
    喊時有面向或朝向證人即告訴人萬竹欽屋內之情形，復自其
    上開所叫喊之內容觀之，被告應係在極為不滿之情緒下、欲
    發洩不滿而有對象訴諸之言論，顯見被告所為係故意對證人
    即告訴人萬竹欽為之，並欲證人即告訴人萬竹欽得以聽聞，
    是以被告明知依前揭保護令之內容，不得對證人即告訴人萬
    竹欽為騷擾或精神上不法之侵害等行為，仍分別於前揭時地
    於門外處，以甚大之音量朝證人即告訴人萬竹欽住處叫喊前
    揭言論，堪認其應係故意向證人即告訴人萬竹欽為之，而均
    具有違反保護令之故意，其前揭所辯顯係事後卸責之詞，自
    不可採。
(三)、綜上所述，被告上開2 次違反保護令之犯行，事證明確，均
    應予依法論科。
二、論罪科刑
(一)、按家庭暴力防治法所稱「家庭暴力」，係指家庭成員間實施
    身體或精神上不法侵害之行為，又所謂「騷擾」，係指「任
    何打擾、警告、嘲弄或辱罵他人之言語、動作或製造使人心
    生畏怖情境之行為」，家庭暴力防治法第2 條第1款 、第3
    款分別定有明文。查被告萬德龍係證人即告訴人萬竹欽之弟
    弟，其2 人具有為家庭暴力防治法第3 條第4 款所規定之家
    庭成員關係。核被告就犯罪事實欄一、（一）（二）所示以
    言語騷擾而對證人即告訴人萬竹欽為精神上不法之侵害之行
    為，均係違反本院民事庭依家庭暴力防治法第14條第1 項第
    1 款、第2 款所為之裁定，而犯家庭暴力防治法第61條第1
    款、第 2 款之違反法院所為禁止實施家庭暴力行為之民事
    通常保護令罪。被告雖同時違反通常保護令裁定所禁止騷擾
    及不得對被害人實施身體或精神上不法之侵害（即禁止實施
    家庭暴力）之2 款行為，然法院依家庭暴力防治法第14條第
    1 項核發通常保護令者，該條文所載之數款規定，僅為違反
    保護令行為之不同態樣，是被告基於同一犯意所為違反保護
    令之行為，縱違反數款不同之規定，仍屬單純一罪，而應論
    以違反保護令一罪。被告2 次違反保護令犯行，時間不同，
    犯意各別，應予分論併罰。
(二)、爰審酌被告與證人即告訴人萬竹欽為兄弟關係，於接獲本院
    核發之民事通常保護保護令後，猶不知深切警惕、檢討，竟
    漠視保護令內容，且前已有2 次違反家庭暴力防治案件等前
    科紀錄，有臺灣高等法院被告前案紀錄表1 份在卷可按附卷
    可稽，仍再次違反上開保護令，對於法律禁令視若無睹，造
    成被害人心理受有甚大之壓力，且犯後猶矢口否認，難認有
    悔改之意，並同時考量被告實施上開違反民事通常保護令行
    為之犯罪手段尚未實質上造成其他危害及各次違反之情節等
    一切情狀，分別量處如主文所示之刑，並諭知易科罰金之折
    算標準，及定其應執行之刑及易科罰金之折算標準，以資懲
    儆。
據上論斷，應依刑事訴訟法第299 條第1 項前段，家庭暴力防治
法第61條第1 款、第2 款，刑法第11條前段、第41條第1 項前段
、第51條第5 款，判決如主文。
本案經檢察官黃慧倫到庭執行職務。
中    華    民    國   100    年    3     月    31    日
                  刑事第一庭    審判長法  官  陳健順
                                      法  官  朱美璘
                                      法  官  林哲瑜
以上正本證明與原本無異。
如不服本判決應於收受判決後10日內向本院提出上訴書狀，並應
敘述具體理由。其未敘述上訴理由者，應於上訴期間屆滿後20日
內向本院補提理由書(均須按他造當事人之人數附繕本)「切勿逕
送上級法院」。
中    華    民    國   100    年    3     月    31    日
                                      書記官  鍾佩芳
附錄論罪科刑法條：
家庭暴力防治法第61條
違反法院依第14條第1項、第16條第3項所為之下列裁定者，為本
法所稱違反保護令罪，處3 年以下有期徒刑、拘役或科或併科新
臺幣10萬元以下罰金：
一、禁止實施家庭暴力。
二、禁止騷擾、接觸、跟蹤、通話、通信或其他非必要之聯絡行
    為。
三、遷出住居所。
四、遠離住居所、工作場所、學校或其他特定場所。
五、完成加害人處遇計畫。